臺灣宜蘭地方法院刑事判決　　　　　　　 93年度訴字第282號
　　公　訴　人　臺灣宜蘭地方法院檢察署檢察官
　　被　　　告　丙○○　男　4.
上列被告因藏匿人犯案件，經檢察官提起公訴（九十年度偵字第
二五四七號），本院判決如下：
    主  文
丙○○無罪。
    理  由
一、公訴意旨略以：同案被告甲○○（另行審結）明知同案被告
    丁○○（另行審結）已遭臺灣宜蘭地方法院檢察署檢察官向
    本院聲請羈押獲准後，即逃往桃園躲藏。被告丙○○明知同
    案被告甲○○為逃亡之人犯，竟自民國九十年八月十二日起
    ，提供其所承租之桃園縣桃園市○○○街十八號六樓之三供
    同案被告甲○○藏匿之用，並提供其所有之門號00000
    00000號行動電話予同案被告甲○○對外聯絡。因認被
    告丙○○涉犯刑法第一百六十四條第一項之藏匿人犯罪嫌。
二、公訴意旨認被告丙○○涉犯刑法第一百六十四條第一項之藏
    匿人犯罪嫌，無非係以被告丙○○及同案被告甲○○之供述
    ，再佐以扣案被告丙○○借予同案被告甲○○使用之門號0
    000000000號行動電話扣案等情，為其主要論據。
    然訊之被告丙○○固坦承同案被告甲○○確於九十年八月十
    二日起至同年月十四日止曾前來桃園並居住其位於桃園縣桃
    園市○○○街十八號六樓之三租屋處，其亦曾出借該支門號
    0000000000號行動電話予甲○○使用等情不諱，
    惟矢口否認有何涉犯藏匿人犯之罪嫌，並辯稱：其與甲○○
    自六十七年服兵役時便認識，但已二十多年無聯絡，迄至八
    十九年間其至東部遊玩時才再與甲○○有所聯繫；九十年八
    月十二日甲○○來電表示欲來桃園，其便招待甲○○至其租
    屋處居住二天至同年月十四日，期間因甲○○攜帶之行動電
    話沒電，始隨手借出行動電話予甲○○使用；甲○○正遭通
    緝且與其他人涉嫌對下毒後向養殖業者恐嚇取財等事，其均
    不知情等語。
三、按犯罪事實應依證據認定之，無證據不得認定其犯罪事實，
    又不能證明被告犯罪者，應諭知無罪之判決，刑事訴訟法第
    一百五十四條第二項、第三百零一條第一項分別定有明文。
    又按刑事訴訟法上所謂認定犯罪事實之證據，係指足以認定
    被告確有犯罪行為之積極證據而言，如未能發現相當證據或
    證據不足以證明，自不得以推測或擬制之方法，以為裁判之
    基礎，最高法院二十九年上字第三一０五號及四十年臺上字
    第八六號分別著有判例可資查考；另認定不利於被告之事實
    ，須依積極證據，苟積極證據不足為不利於被告事實之認定
    ，即應為有利於被告之認定，更不必有何有利之證據，最高
    法院三十年上字第八一六號判例足供參酌。末依最高法院四
    十年臺上字第八六號、七十六年臺上字第四九八六號判例意
    旨，認定犯罪事實，所憑之證據，雖不以直接證據為限，間
    接證據亦包括在內，然無論直接或間接證據，其為訴訟上之
    證明，須於通常一般之人均不致於有所懷疑，而得確信其為
    真實之程度者，始得據之為有罪之認定，倘其證明尚未達到
    此一程度，而有合理性懷疑之存在時，即無從為有罪之認定
    。合先敘明。
四、經查：
  (一)同案被告甲○○雖於警詢中曾供稱：其於八月十二日至丙○
    ○位於桃園縣桃園市○○○街十八號六樓之三租屋處藏匿，
    並由丙○○提供吃住及行動電話用以聯絡阿龍恐嚇及向九孔
    養殖業者下毒等語明確，然細觀同案被告甲○○此部分不利
    被告丙○○之供詞，亦僅指出被告丙○○提供租屋處及出借
    行動電話之客觀事實，並無法據此推論或證明被告丙○○已
    知悉同案被告甲○○所實施之犯罪行為，或當時係遭通緝之
    身分甚明。再者，同案被告甲○○於偵查中則供陳：丙○○
    並未與其共犯恐嚇及槍擊案件，亦不知其使用丙○○之行動
    電話聯絡林坤隆（即同案被告乙○○，亦另行審結）至九孔
    池下毒恐嚇之行為等語綦詳，另在本院審理時以證人身分進
    行交互詰問時亦結證：其係在士官學校時認識丙○○，平常
    並無聯繫，之後聯絡到後兩人均十分高興，丙○○亦曾邀其
    前往住處坐坐，但丙○○自始至終均不知其當時正遭通緝；
    其僅暫住丙○○租屋處一、二日，且因攜帶之行動電話沒電
    ，才使用丙○○之行動電話對外聯繫，丙○○並不清楚其逕
    行取用行動電話之事，其亦不記得對外撥打幾通電話等語翔
    實，即可明確得悉同案被告甲○○並未告知被告丙○○其所
    實施之犯罪行為與遭通緝中之事實，此皆核均與被告丙○○
    自警詢至偵審中到庭供述等語吻合一致。況被告丙○○所供
    ：其係從事消防鐵管配管工作，有正當職業，若明知甲○○
    正遭通緝且進行非法行為，即不敢出借以其名義申辦之行動
    電話予甲○○對外聯繫等語，亦顯衡與常情常理相符，益徵
    被告丙○○所辯非虛，同案被告甲○○有利於被告丙○○之
    證言同非迴護被告丙○○之語，咸堪採信。
  (二)按刑法第一百六十四條第一項藏匿人犯罪，須行為人有藏匿
    人犯之故意，始足當之；苟行為人並無藏匿人犯之故意，自
    應不能以此罪相繩。本件公訴意旨援引被告丙○○提供位於
    桃園縣桃園市○○○街十八號六樓之三租屋處予同案被告甲
    ○○居住二日之客觀事實及同案被告甲○○曾使用被告丙○
    ○所有之行動電話之跡證，認被告丙○○涉犯刑法第一百六
    十四條第一項之藏匿人犯罪嫌，固非無合理之懷疑，然並無
    積極證據抑或其他補強證據可資證明被告丙○○明知同案被
    告甲○○乃犯罪行為人或正遭通緝之人犯，而於主觀上基於
    藏匿人犯之故意始提供租屋處藏匿同案被告甲○○。是基於
    禁止推定罪狀之法則，確保國家刑罰權之正確行使之目的下
    ，公訴意旨所執之前開論據，均仍不足使被告丙○○涉犯之
    藏匿人犯罪嫌，達於一般人均不致有所懷疑，而得確信其為
    真實之程度。此外，本院復查亦無其他積極證據抑或間接證
    據足資證明或補強被告丙○○有如公訴意旨指陳之犯嫌，揆
    諸首揭判例意旨，因被告犯罪嫌疑不足，不能證明其犯罪，
    爰依法為被告丙○○無罪判決之諭知。
據上論斷，應依刑事訴訟法第三百零一條第一項前段，判決如主
文。
本案經檢察官賴慶祥到庭執行職務
中　　華　　民　　國　　94　　年　　6 　　月　　14　　日
                  臺灣宜蘭地方法院刑事第三庭
                      審判長法  官  黃  永  勝
                            法  官  林  楨  森
                            法  官  陳  嘉  年
以上正本證明與原本無異。
如不服本判決，應於判決送達後10日內，向本院提出上訴狀（應
附繕本）。
                            書記官　詹  玉  惠
中　　華　　民　　國　　94　　年　　6 　　月　　14　　日
